臺灣高等法院高雄分院民事判決　　　　　100年度上易字第4號
上　訴　人　黃強
訴訟代理人　陳裕文律師
　　　　　　侯勝昌律師
　　　　　　朱淑娟律師
被 上訴 人　賴宗熙
上列當事人間因請求損害賠償事件，對於民國99年11月23日臺灣
高雄地方法院99年度訴字第1536號第一審判決提起上訴，本院於
100 年3 月2 日辯論終結，茲判決如下：
    主  文
上訴駁回。
第二審訴訟費用由上訴人負擔。
    事 實 及 理 由
一、被上訴人主張：伊與上訴人分別擔任坐落高雄市○○區○○
    路170 號文武聖殿（下稱文武聖殿）之監事及董事兼總務。
    詎上訴人恃鹽埕區博愛里里長兼文武聖殿董事身分，竟於民
    國98年8 月2 日下午3 時10分許，在文武聖殿1 樓辦公室前
    ，公然以三字經辱罵、恐嚇並毆打伊，致伊受有胸、腹壁及
    兩肩挫傷等傷害，事後更四處散播誣指伊毆打上訴人等不實
    言論，妨害伊名譽及人格權。伊因此受有損害計有支出醫療
    費用新臺幣（下同）5360元加計中藥材共5 萬元、從業收入
    45萬元、身體健康受侵害之非財產上損害60萬元、名譽受侵
    害之非財產上損害60萬元，共170 萬元，爰依侵權行為之法
    律關係，求為命上訴人應賠償伊170 萬元，及自起訴狀繕本
    送達翌日起至清償日止，按年息5%計算之利息等情。
二、上訴人則以︰伊確曾與被上訴人發生糾紛，事發當時，因被
    上訴人對伊口出惡言並加以推擠，伊始予以還手。又被上訴
    人請求精神慰撫金之數額顯屬過高，應予酌減等語，資為抗
    辯。
三、原審判決上訴人傷害被上訴人身體，應給付被上訴人10萬
    3700 元 （含醫藥費3700元、身體健康受侵害之非財產上損
    害10萬元），及自99年3 月27日起至清償日止，按年息5%計
    算之利息，並駁回被上訴人其餘之請求。上訴人不服，提起
    上訴，其上訴聲明：(一)原判決不利上訴人部分廢棄。(二)上開
    廢棄部分，被上訴人於第一審之訴及假執行之聲請均駁回。
    被上訴人則答辯聲明：上訴駁回。（至被上訴人就其敗訴部
    分未聲明不服，而告確定。）
四、兩造不爭執事項：
  (一)被上訴人與上訴人分別擔任文武聖殿之監事及董事兼總務。
  (二)兩造於98年8 月2 日發生衝突，造成被上訴人受有胸、腹壁
    及兩肩挫傷等傷害。
  (三)上訴人涉犯傷害罪之刑事責任，業經臺灣高雄地方法院刑事
    庭於99年4 月20日以99年度易字第336 號刑事判決判處拘役
    50日，嗣經被上訴人請求臺灣高雄地方法院檢察署檢察官及
    上訴人分別提起上訴，本院於99年10月27日以99年度上易字
    第519 號刑事判決駁回上訴確定。
  (四)被上訴人於原審99年8 月3 日準備程序期日提出之錄音帶（
    原審卷第105 頁）暨錄音譯文（原審卷第88頁），確為上訴
    人於98年8 月2 日下午3 時35分許至3 時45分許，與文武聖
    殿董事長、常務董事及董事等人之對話內容。
  (五)上訴人對於被上訴人主張醫療費用中所提出之診斷書費、證
    明書費之請求不爭執（原審卷第115 頁）。
五、兩造爭執事項：上訴人是否因故意或過失不法侵害被上訴人
    權利？被上訴人得請求上訴人賠償之金額為若干？
  (一)按因故意或過失，不法侵害他人之權利者，負損害賠償責任
    ；不法侵害他人之身體、健康、名譽、自由、信用、隱私、
    貞操，或不法侵害其他人格法益而情節重大者，被害人雖非
    財產上之損害，亦得請求賠償相當之金額，民法第184 條第
    1 項前段、第195 條第1 項前段定有明文。查兩造因口角衝
    突，上訴人即徒手毆打被上訴人成傷，乃故意不法侵害被上
    訴人之身體、健康等情，為上訴人所不爭執（本院卷第24頁
    反面），則被上訴人依前揭規定請求上訴人賠償其所受之損
    害，即屬有據。
  (二)茲就被上訴人請求之項目、金額，分別審酌如後：
  1.醫藥費部分：被上訴人主張其因遭上訴人毆傷，共支出醫藥
    費3700元，為上訴人所不爭（本院卷第24頁反面），應堪採
    取。
  2.精神慰撫金部分：次按慰藉金之賠償須以人格權遭遇侵害，
    使精神上受有痛苦為必要，其核給之標準固與財產上損害之
    計算不同，然非不可斟酌雙方身分資力與加害程度，及其他
    各種情形核定相當之數額（最高法院51年臺上字第223 號判
    例可參）。查被上訴人因上訴人之故意侵權行為，受有胸部
    挫傷、左腹挫傷8 ×7 公分、右肩挫傷5 ×2 公分、左肩挫
    傷8 ×6 公分，有高雄市立聯合醫院驗傷診斷書附於刑事卷
    可稽，堪認被上訴人因本件傷害事故，身心確實受有相當之
    痛苦，則其請求精神慰撫金，洵屬有據。爰審酌被上訴人為
    五專機械工程科畢業，領有人身保險業務員資格測驗合格證
    書，擔任南山人壽保險股份有限公司業務員，事發時為文武
    聖殿之監事，於98、97、96年度所得總額依序為48萬2799元
    、76萬7713元、105 萬2004元，財產總額均為636 萬2275元
    ；而上訴人為高中畢業，事發時為鹽埕區博愛里里長、文武
    聖殿董事兼總務，於98、97、96年度所得總額依序為0 元、
    1 萬2111元、12萬4435元，財產總額均為69萬2134元，此有
    被上訴人畢業證書、合格證書、業務員登錄證、兩造稅務電
    子閘門財產所得調件明細表可參（原審訴字卷第97至99、12
    至28頁），且為兩造所不爭執，應認被上訴人請求之精神慰
    撫金10萬元，應屬適當。上訴人認為過高，並提出本院96年
    度訴易字第29號、97年度上易字第54號、98年度上易字第71
    號、98年度上易字第272 號民事判決為據（本院卷第31至38
    頁），惟上開案件與本件案情不同，並無拘束本件之效力，
    自不足採為有利上訴人之證據。
  (三)從而，被上訴人向被上訴人請求醫療費用3700元、精神慰撫
    金10萬元，共計10萬3700元，核屬有據，應堪採取。
六、綜上所述，被上訴人基於侵權行為之法律關係，請求上訴人
    給付10萬3700元，及自起訴狀繕本送達翌日即99年3 月27日
    起至清償日止，按年息5%計算之利息，為有理由，應予准許
    （逾此範圍之請求業已確定）。是則原審判命上訴人如數給
    付，並依職權宣告假執行，於法並無不合。上訴意旨指摘原
    判決此部分不當，求予廢棄改判，為無理由，應駁回其上訴
    。本件事證已臻明確，兩造間其餘主張及舉證，經審酌後認
    與判決結果不生影響，不再逐一論列，附此敘明。
據上論結，本件上訴為無理由，依民事訴訟法第449 條第1 項、
第78條，判決如主文。
中    華    民    國   100    年    3     月    23    日
                            民事第一庭
                                審判長法官  蔡明宛
                                法      官  曾錦昌
                                法      官  魏式璧
以上正本證明與原本無異。
本判決不得上訴。
中    華    民    國   100    年    3     月    23    日
                                書  記  官  林佳蓉